【裁判字號】    95,易,240
【裁判日期】    951016
【裁判案由】    竊盜
【裁判全文】
臺灣臺東地方法院刑事判決              95年度易緝字第10號
公  訴  人  臺灣臺東地方法院檢察署檢察官
被      告  甲○○
上列被告因竊盜等案件，經檢察官提起公訴（94年度偵緝字第12
0號），及追加起訴（94年度偵字第2053號、95年度偵緝字第203
號），嗣因被告就被訴事實為有罪之陳述，本院告知被告簡式審
判程序之旨，並聽取當事人之意見後，裁定改由受命法官獨任依
簡式審判程序進行，判決如下：
    主  文
甲○○共同竊盜，處有期徒刑伍月，如易科罰金，以銀元參佰元
即新臺幣玖佰元折算壹日；又竊盜，處有期徒刑肆月，如易科罰
金，以銀元參佰元即新臺幣玖佰元折算壹日；又竊盜，處有期徒
刑參月，如易科罰金，以銀元參佰元即新臺幣玖佰元折算壹日；
應執行有期徒刑拾月，如易科罰金，以銀元參佰元即新臺幣玖佰
元折算壹日。
    事  實
一、甲○○與高惠怡（業經檢察官不起訴處分確定）基於意圖為
    自己不法所有之犯意聯絡，於民國93年8月8日上午9 時許，
    在臺東縣鹿野鄉○○村○○路333 號丁○○所經營之新興茶
    園內，推由甲○○徒手竊取丁○○所有之車牌號碼K56- 637
    號機車1 輛及BEN-Q牌行動電話1支，得手後上開機車供甲○○及高惠怡代步之用，行動電話則旋由甲○○持以販售予臺
    東縣臺東市內不詳之電訊行。
二、甲○○復於94年9月25日上午9時20分許，在臺東縣臺東市○○○路與太原路口，見張鳳蘭所有、由其夫丙○○使用之車
    牌號碼E7- 1836號自小貨車停放在該處，趁丙○○一時疏忽
    ，漏未鎖上車門，且未將鑰匙取下之際，竟意圖為自己不法
    之所有，擅自發動該汽車引擎後駛離現場而予以竊取，得手
    後供己代步之用。嗣為警於同年月25日下午1 時30分許，在
    臺東縣鹿野鄉○○村○○路，發現甲○○駕駛上開汽車而當
    場查獲。
三、甲○○又於94年10月10日下午某時許，見臺東縣臺東市○○
    路○ 段13巷56號乙○○住處無人，詎臨時起意，基於為自己
    不法所有之意圖，侵入上開住處（侵入住宅部分未據告訴）
    ，徒手竊取乙○○所有之NOKIA牌行動電話1支得手，隨即以
    500 元之價格販售予不知情吳東昇所經營之東昇電訊行，嗣
    經警調閱通聯紀錄後，始循線查獲上情。
四、案經臺東縣警察局關山分局報告臺灣臺東地方法院檢察署檢
    察官偵查後起訴及追加起訴，與臺東縣警察局移送臺灣臺東
    地方法院檢察署檢察官偵查後追加起訴。
    理  由
一、按本件被告甲○○所犯，均為刑法第320條第1 項之竊盜罪，
    屬死刑、無期徒刑、最輕本刑為3 年以上有期徒刑以外之罪
    ，其於準備程序就前揭被訴事實為有罪之陳述，經法官告知
    簡式審判程序之旨，並聽取其與公訴人之意見後，本院認無
    不得或不宜改依簡式審判程序進行之處，爰依刑事訴訟法第
    273條之1第1 項，裁定本件由受命法官獨任進行簡式審判程
    序，合先敘明。
二、認定犯罪事實所憑之證據及理由：
（一）構成犯罪事實一部分：
    1.被告於本院準備程序中之自白。
    2.證人即被害人丁○○於警詢及偵查中證述失竊情節綦詳。
    3.證人即共同正犯高惠怡於偵查中之證詞。
（二）構成犯罪事實二部分：
    1.被告迭次於警詢、偵查及本院準備程序中之自白。
    2.被害人丙○○於警詢時指述遭竊情節明確。
    3.並有刑案現場測繪圖、贓物認領保管單、臺東縣警察局車
      輛協尋證明單及臺東縣警察局尋獲電腦輸入單各1 紙，與
      相片6幀在卷可稽。
（三）構成犯罪事實三部分：
    1.被告迭次於警詢及本院準備程序中之自白。
    2.被害人乙○○於警詢時指述遭竊情節明確。
    3.證人吳東昇、陽俊雄及陽添財於警詢時之證詞。
    4.另有行動電話序號及切結書各1紙，與通聯調閱查詢單2份
      附卷可考。
（四）由上述各節參互佐證，被告自白3 次竊盜犯行，核與事實
      相符，應堪採信。本件事證明確，被告犯行堪以認定。
三、論罪科刑之理由：
（一）按被告行為後，刑法於94年2月2日修正公布，於95年7月1
      日施行。按行為後法律有變更者，適用行為時之法律，但
      行為後之法律有利於行為人者，適用最有利於行為人之法
      律，現行刑法第2條第1項訂有明文。此條規定乃與刑法第
      1 條罪刑法定主義契合，而貫徹法律禁止溯及既往原則，
      係規範行為後法律變更所生新舊法律比較適用之準據法，
      是刑法第2條本身雖經修正，但刑法第2條既屬適用法律之
      準據法，本身尚無比較新舊法之問題，應一律適用裁判時
      之現行刑法第2 條規定以決定適用之刑罰法律，合先敘明
      。又以本次刑法修正之比較新舊法，應就罪刑有關之共犯
      、未遂犯、想像競合犯、牽連犯、連續犯、結合犯，以及
      累犯加重、自首減輕暨其他法定加減原因（如身分加減）
      與加減例等一切情形，綜其全部罪刑之結果而為比較，最
      高法院95年度第8次刑庭會議決議可資參照。經查：
    1.刑法第320條第1 項之竊盜罪，法定刑得科銀元500元以下
      罰金，據修正後刑法施行法增訂第1條之1規定：「中華民
      國94年1月7日刑法修正施行後，刑法分則編所定罰金之貨
      幣單位為新臺幣。94年1月7日刑法修正時，刑法分則編未
      修正之條文定有罰金者，自94年1月7日刑法修正施行後，
      就其所定數額提高為30倍。但72年6 月26日至94年1月7日
      新增或修正之條文，就其所定數額提高為3 倍」及刑法第
      33條第5 款修正為：「主刑之種類如下：五、罰金：新臺
      幣1000元以上，以百元計算之」等規定，是依修正後之法
      律，最低為新臺幣1000元；然依被告行為時之刑罰法律，
      即罰金罰鍰提高標準條例第1 條前段規定之提高倍數10倍
      及修正前刑法第33條第5款規定之罰金最低額1元計算，該
      罪之罰金刑最低額為銀元1 元，若換算為新臺幣，僅為新
      臺幣3 元。因此，比較上述修正前、後之刑罰法律，自以
      被告行為時關於科處罰金刑之法律較有利於被告。
    2.刑法第28條規定業經修正公布，修正前之規定為：「二人
      以上共同實施犯罪之行為者，皆為正犯」，修正後之規定
      為：「二人以上共同實行犯罪之行為者，皆為正犯」。被
      告與高惠怡關於犯罪事實欄一之犯行，不論依修正前、後
      刑法第28條規定，均成立共同正犯，依刑法第2條第1項前
      段，自應適用被告行為時即修正前之刑法第28條規定。
    3.刑法第51條，修正前規定：「數罪併罰，分別宣告其罪之
      刑，依左列各款定其應執行者：」其中第5 款規定：「宣
      告多數有期徒刑者，於各刑中之最長期以上，各刑合併之
      刑期以下，定其刑期。但不得逾20年。」；修正後刑法第
      51條第5 款規定：「宣告多數有期徒刑者，於各刑中之最
      長期以上，各刑合併之刑期以下，定其刑期。但不得逾30
      年。」，比較新舊法之結果，自以舊法規定之定應執行刑
      之上限為20年對行為人較為有利。
    4.綜上，揆諸前揭最高法院決議及修正後刑法第2條第1項前
      段、後段規定之「從舊、從輕」原則，自應適用被告行為
      時之法律，即修正前刑法之相關規定及罰金罰鍰提高標準
      條例第1條前段規定，予以論處。
（二）核被告所為，均係犯修正前刑法第320條第1項之竊盜罪。
      按連續數行為而犯同一之罪名者，以一罪論，刑法第56條
      前段固有明文規定，然按連續犯之所謂出於概括犯意，必
      須其多次犯罪行為自始均在一個預定犯罪計劃以內，出於
      主觀上始終同一犯意之進行，若中途另有新犯意發生，縱
      所犯為同一罪名，究非連續其初發的意思，即不能成立連
      續犯，最高法院著有70年臺上字第6296號判例可資參照。
      經查：被告於本院審理中供稱：竊取上開自小貨車時，想
      說可以開車回到花蓮，所以沒有接下來要繼續偷，但沒想
      到在半路就遭查獲，所以竊取被害人乙○○之行動電話是
      臨時起意的等語，參以上開事實一與二、三之竊盜案件，
      犯罪時間相隔已逾1 年，實難認被告係基於一個主觀上預
      定犯罪計畫之概括犯意而連續為之，應無連續犯之裁判上
      一罪關係，併此敘明。
（三）被告與高惠怡間，就上開犯罪事實一犯行，有犯意聯絡及
      行為分擔，俱為共同正犯。
（四）被告先後3 次竊盜犯行，犯意各別，行為互殊，應分論併
      罰。
（五）爰審酌被告先後於上開時地竊得上開財物，已損及被害人
      丁○○、丙○○及乙○○之權益，更危害社會之財產安全
      ，惟犯罪後尚知坦承犯行等一切情狀，分別量處如主文所
      示之刑，並定其應執行之刑。
（六）又被告於行為時之刑法第41條第1 項前段規定：「犯最重
      本刑為5年以下有期徒刑以下之刑之罪，而受6個月以下有
      期徒刑或拘役之宣告，因身體、教育、職業、家庭之關係
      或其他正當事由，執行顯有困難者，得以1元以上3元以下
      折算1 日，易科罰金。」；又被告行為時之易科罰金折算
      標準，修正前罰金罰鍰提高標準條例第2 條前段（現已刪
      除）規定，就其原定數額提高為100倍折算1日，則本件被
      告行為時之易科罰金折算標準，應以銀元300元折算1日，
      經折算為新臺幣後，應以新臺幣900元折算1 日。惟95年7
      月1日修正公布施行之刑法第41條第1項前段則規定：「犯
      最重本刑為5年以下有期徒刑以下之刑之罪，而受6個月以
      下有期徒刑或拘役之宣告者，得以新臺幣1000元、2000元
      或3000元折算1 日，易科罰金。」，比較修正前後之易科
      罰金折算標準，以95年7月1日修正公布施行前之規定較有
      利於被告。又於94年1月7日刑法修正施行前犯併合處罰數
      罪之一罪，且該數罪均符合第41條第1 項得易科罰金之規
      定，適用90年1月4日修正之刑法第41條第2 項規定，刑法
      施行法第3條之1 第3項亦定有明文，故本院就被告宣告刑
      及所定執行刑，併依修正前刑法第41條第1項前段、第2項
      規定，定其如易科罰金之折算標準。
四、適用之法律
（一）刑事訴訟法第299條第1項前段、第273條之1第1項。
（二）刑法第2條第1 項前段、修正前（下同）第28條、第320條
      第1項、第51條第5款、第41條第1項前段、第2項。
（三）刑法施行法第3條之1第3項。
（四）修正前罰金罰鍰提高標準條例第1條前段、第2條，
（五）現行法規所定貨幣單位折算新臺幣條例第2條。
本案經檢察官戊○○到庭執行職務。
中    華    民    國    95    年    10    月    16    日
                  刑事第四庭    法  官  陳君鳳
以上正本證明與原本無異。
如不服本判決，應於判決送達後10日內向本院提出上訴狀。（須
附繕本）      「切勿逕送上級法院」
                                書記官  洪月甚
中    華    民    國    95    年    10    月    19    日
附錄本案論罪科刑法條全文：
刑法第320條：
意圖為自己或第三人不法之所有，而竊取他人之動產者，為竊盜
罪，處5年以下有期徒刑、拘役或500元以下罰金。
意圖為自己或第三人不法之利益，而竊佔他人之不動產者，依前
項之規定處斷。
前2項之未遂犯罰之。


司法院資訊處製作；財團法人民間司法改革基金會備份。
